臺灣高等法院臺南分院刑事判決　　　　　九十二年度上訴字第一四二五號　　　Ｇ
　　　上　訴　人
　　　即　被　告　乙　○　○
　　　指定辯護人　本院公設辯護人　丙　○　○
右上訴人因偽造貨幣案件，不服臺灣嘉義地方法院九十二年度訴字第二八二號中華民
國九十二年九月十二日第一審判決（起訴案號：臺灣嘉義地方法院檢察署九十二年度
偵字第一三二七號、第一五六０號，移
年度營偵字第七七八號），提起上訴，本院判決如左：
      主      文
上訴駁回。
      事      實
一、乙○○與陳春林（業經原審判處罪刑確定）係朋友關係，共同基於意圖供行使之
    用之犯意聯絡，於民國九十二年二月十三日下午某時，相偕至雲林縣北港鎮媽祖
    廟旁，以分別出資新台幣（下同）二千元而集資四千元向姓名年籍不詳、綽號「
    黑吉仔」之成年男子購買偽造之新版新臺幣仟元紙幣十一張（除附表所示之十張
    外，尚有一張業已滅失）而收集後，即基於共同行使偽造通用紙幣之概括犯意聯
    絡，先於九十二年二月十三日下午十一時四十六分許，由陳春林駕駛車牌號碼Ｒ
    Ｏ─九三二九號自用小客車搭載乙○○，至嘉義縣太保市春珠里一七○號「福懋
    加油站」，向該站之員工甲○○加油三百元，並持如附表編號一所示之偽造仟元
    紙幣一張付款，藉由找零之方式詐得真鈔七百元後離去；旋於同日下午十一時五
    十分許，再赴嘉義縣太保市後潭里十三鄰後潭三三八號前之檳榔攤，向丁○○購
    買檳榔五十元，由乙○○以同一手法持如附表編號二所示之偽造仟元紙幣一張付
    款，嗣於丁○○欲找零之際即為警當場查獲，除扣得如附表編號一、二所示之偽
    造仟元紙幣各一張，並於乙○○所乘坐之上開車輛座位下起出如附表編號四至九
    所示之偽造仟元紙幣七張。
二、案經嘉義縣警察局水上分局及朴子分局分別報請台灣嘉義地方法院檢察署檢察官
    偵查起訴及台灣台南地方法院檢察署檢察官移送併案審理。
      理      由
一、訊據被告乙○○（下稱被告）坦承與原審共同被告陳春林共同以偽造仟元紙幣藉
    由購物找零之方式向前揭加油站及檳榔攤詐取真鈔之事實，惟矢口否認有與陳春
    林共同收集偽造通用紙幣之犯行，辯稱：伊於賣菜時收到九張偽鈔，因不甘損失
    ，才會拿出來與陳春林共同使用云云。
二、經查右揭事實業據原審共同被告陳春林於原審審理時供承確實與被告乙○○一起
    購買偽鈔行使等情（見原審卷第一一０頁），且據被害人甲○○、丁○○分別於
    警訊陳稱其被害情節甚詳，復有扣案「福懋加油站」發票一紙、路口監視翻拍照
    片一張可證，而如附表編號一至編號九及編號十之偽鈔經送鑑定結果認：均係偽
    造之紙鈔，係以彩色噴墨方式仿印，以透明漆仿隱藏字，無凹版印紋凸起效果，
    紙質與真鈔不同，部分以螢光筆繪製仿紙張螢光纖維絲，水印以灰色墨在紙張背
    面仿造；安全線以彩色噴墨在紙張背面仿製，另先以燙印箔膜（含面額數字），
    再自壹佰元真鈔之折光變色安全線抽離後，黏貼於偽鈔仿正面五段裸露部分，左
    下角面額數字以燙印箔膜仿折光變色油墨，無折光變色反應等情，有中央銀行發
    行局九十二年二月二十五日台央發字第０九二００一三五五三號、０九二００二
    二五四五號函、九十二年四月七日台央發字第０九二００二二四九八號鑑定意見
    書二紙附卷可稽；而扣案偽鈔均係新版新台幣一千元券，其鈔面號碼相近，且多
    為ＥＭ或ＬＸ開頭並均以ＥＵ結尾，紙質相同，顯係同批而由被告一次購入持有
    ，非如被告所辯係賣菜時先後取得，應認原審共同被告陳春林於原審審理時供承
    與被告乙○○一起購買偽鈔行使之情為真，被告所辯核係卸責之詞，不足採信。
    本件事證明確，被告犯行堪以認定，應予依法論科。
三、核被告所為，係犯刑法第一百九十六條第一項前段之行使偽造通用紙幣罪，其收
    集偽造通用紙幣之行為，為行使偽造通用紙幣之行為所吸收，不另論罪；而被告
    與陳春林行使偽造通用紙幣購物而換取貨品、真鈔，其本質即含有詐欺之性質，
    亦不另論詐欺取財罪；被告與原審共同被告陳春林有犯意聯絡及行為分擔，應論
    以共同正犯；被告先後二次行使偽造通用紙幣之犯行，時間緊接，行為方法、罪
    名與犯罪構成要件均相同，顯基於概括犯意所為，為連續犯，依同法第五十六條
    之規定論以一罪，並加重其刑。
四、原審以被告罪證明確，而適用刑法第二十八條、第五十六條、第一百九十六條第
    一項，罰金罰鍰提高標準條例第一條前段之規定，並審酌被告犯罪之動機、目的
    、手段，犯罪時所受之刺激及其品性、生活狀況、智識程度、犯罪所生之損害，
    被告雖行使二次犯行，卻矢口否認之犯後態度等一切情狀，量處有期徒刑三年二
    月，以示懲儆，且就扣案如附表所示之偽造仟元紙幣十張，併依刑法第二百條之
    規定宣告沒收。其認事用法，並無不合，量刑亦稱妥適（按本件最輕法定本刑為
    三年以上有期徒刑），被告上訴意旨空言辯稱其係收受後方知係偽鈔，為無可採
    ，辯護人請求依刑法第五十九條減刑，因被告並未坦承犯行，且係購買偽鈔行使
    破壞社會經濟信用，並無可憫之處，亦無可取，其提起上訴指摘原判決不當，為
    無理由，應駁回其上訴。
據上論結，應依刑事訴訟法第三百六十八條，判決如主文。
本案經檢察官邱克斌到庭執行職務。
中    華    民    國      九十三      年      三      月      二        日
                                  臺灣高等法院臺南分院刑事第二庭
                                      審判長法官  葉    居    正
                                            法官  林    勝    木
                                            法官  莊    俊    華
右正本證明與原本無異。
如不服本判決，應於判決送達後十日內向本院提出上訴狀，其未敘述理由者並應於提
出上訴狀後十日內向本院補提理由書（應附繕本)。
                                      法院書記官  陳    嘉    琍
中    華    民    國      九十三      年      三      月      八        日
附錄法條：
刑法第一百九十六條：
行使偽造、變造之通用貨幣、紙幣、銀行券，或意圖供行使之用而收集或交付於人者
，處三年以上十年以下有期徒刑，得併科五千元以下罰金。
收受後方知為偽造、變造之通用貨幣、紙幣、銀行券而仍行使，或意圖供行使之用而
交付於人者，處五百元以下罰金。
第一項之未遂犯罰之。
附表：
┌────┬──────────┬───────────┬────────
│ 編  號 │ 面             額  │ 鈔    面    號    碼 │  數   量
├────┼──────────┼───────────┼────────
│   一、 │ 新版新台幣一千元券 │ ＬＸ五七五六五七ＥＵ │ 壹 張（已行使）
├────┼──────────┼───────────┼────────
│   二、 │ 新版新台幣一千元券 │ ＬＸ七五五六五六ＥＵ │ 壹 張（已行使）
├────┼──────────┼───────────┼────────
│   三、 │ 新版新台幣一千元券 │ ＥＭ七五六七七五ＥＵ │ 壹 張（陳春林另
│        │                    │                      │        案行使）
├────┼──────────┼───────────┼────────
│   四、 │ 新版新台幣一千元券 │ ＬＸ六九五七一六ＥＵ │ 貳 張（未行使）
├────┼──────────┼───────────┼────────
│   五、 │ 新版新台幣一千元券 │ ＬＸ七五五六七五ＥＵ │ 壹 張（未行使）
├────┼──────────┼───────────┼────────
│   六、 │ 新版新台幣一千元券 │ ＬＸ五九六七六九ＥＵ │ 壹 張（未行使）
├────┼──────────┼───────────┼────────
│   七、 │ 新版新台幣一千元券 │ ＥＭ五七九六七五ＥＵ │ 壹 張（未行使）
└────┴──────────┴───────────┴────────
┌────┬──────────┬───────────┬────────
│   八、 │ 新版新台幣一千元券 │ ＬＸ七五五六五一ＥＵ │ 壹 張（未行使）
├────┼──────────┼───────────┼────────
│   九、 │ 新版新台幣一千元券 │ ＬＸ五七五六五七ＥＵ │ 壹 張（未行使）
├────┼──────────┼───────────┼────────
│   十、 │ 新版新台幣一千元券 │ ＥＭ七五五六九一ＥＵ │ 壹 張（陳春林另
│        │                    │                      │        案行使）
└────┴──────────┴───────────┴────────
